臺灣桃園地方法院民事判決　　九十年度簡上字第二○四號
　　上　訴　人　乙○○
　　被上訴人　　甲○○
右當事人間請求拆屋還地事件，上訴人對於中華民國九十年六月二十九日本院桃園簡
易庭九十年度桃簡字第二二五號第一審判決提起上訴，本院判決如左：
    主  　文
上訴駁回。
第二審訴訟費用由上訴人負擔。
    事  　實
甲、上訴人方面：
壹、聲明：求為判決：(一)原判決廢棄。(二)被上訴人應將上訴人所有坐落於桃園縣大溪
    鎮○○段缺子小段五－一０四地號，面積六七平方公尺土地上，占用上訴人頂樓
    一平方公尺部分之房屋拆除，並將其土地返還上訴人。(三)第一、二審訴訟費用由
    被上訴人負擔。
貳、陳述：除與原判決記載相同者，茲引用之外，補稱：
一、民法第一四八條雖有規定：「權利之行使，不得違背公共利益，或以損害他人為
    主要目的。」惟實務上為構成以損害他人為主要目的的權利濫用，必須在主觀上
    專以損害他人為主要目的，在客觀上則必須就權利人因行使權利所能取得之利益
    與他人因其行使權利所受之損害相比較，若顯不相當，即為權利濫用。至於違反
    公共利益之權利濫用，應不論權利人之主觀意思如何，只要客觀上其行使權利所
    能取得之利益甚少，而國家、社會因其行使權利所受之損害甚大，即有上開權利
    濫用規定之適用。因被上訴人越界建築占用上訴人頂樓一平方公尺，造成漏水，
    每逢下雨雨水浸入上訴人之天花板及雨水循牆壁流入地面，上訴人生活極為不便
    。上訴人因不堪雨水浸擊之苦，始訴請被上訴人拆除，在主觀上乃為保護自己之
    權利，顯非以損害他人為主要目的。
二、土地按正常狀況應該是直線的，地政事務所前往測量，法官也到場察看，都認為
    有侵占上訴人土地是事實，界址多次測量鑑界，四支鋼釘為界，空口說沒有越界
    ，怎麼算數。
參、證據：除援用第一審所提證據外，並提出現場照片圖四張、土地登記謄本各乙份
    　　　為證物。
乙、被上訴人方面：
壹、聲明：求為判決如主文所示。
貳、陳述：除與原判決記載相同者，茲引用之外，補稱：
一、本案房屋原為連棟平房四間，兩造先後各自購買其中一間，被上訴人於六十七年
    間改建二樓，隨後上訴人要求搭牆加蓋，被上訴人基於方便鄰居，乃於同意，現
    上訴人竟然指述被上訴人侵占土地，要求拆屋還地，顯無理由。
二、房屋於六十七年改建，土地於七十一年間按現狀分割，何來越界建築。
參、證據：提出土地分割面積計算表影本、桃園縣政府實測結果函影本各乙份為證物
          。
    理　  由
一、本件上訴人上訴時請求判決「（一）原判決廢棄。（二）被上訴人應將上訴人所
    有坐落於桃園縣大溪鎮○○段缺子小段五－一０四地號，面積六七方公尺土地上
    占用上訴人一樓二寸二、二樓八寸及樓頂一尺四寸土地部分之房屋拆除，並將土
    地返還上訴人。（三）第一、二審訴訟費用由被上訴人負擔。」，繼於本院審理
    中減縮聲明為「（一）原判決廢棄。（二）被上訴人應將上訴人所有坐落於桃園
    縣大溪鎮○○段缺子小段五－一０四地號，面積六七平方公尺土地占用上訴人頂
    樓一平方公尺土地部分之房屋拆除，並將其土地返還上訴人。（三）第一、二審
    訴訟費用由被上訴人負擔。」，此係減縮應受判決事項之聲明，核與民事訴訟法
    第四百四十六條第一項規定與第二百五十五條第一項第三款之規定相符，應予准
    許，合先敘明。
二、本件上訴人主張被上訴人越界建築，占用上訴人所有之土地，由於占用之結果造
    成伊所有之房屋漏水，因此請求被上訴人拆屋還地，爰本於所有權提起本件訴訟
    請求判決如聲明所示。被上訴人則以當初係伊房屋先蓋好，上訴人之房屋才搭蓋
    ，伊並無越界建築之情形，且上訴人有權利濫用之情況，其請求顯無理由等語置
    辯。
三、經查：（一）上訴人主張之事實，業據其提出系爭土地登記謄本、土地所有權狀
    、桃園縣大溪地政事務所八十九年十一月十日土地複丈成果圖、房屋照片及催告
    信函等為證；又被上訴人對於其毗鄰上訴人土地上建築之房屋為其所有之事實，
    亦不爭執。（二）按權利之行使，不得違反公共利益，或以損害他人為主要目的
    ，民法第一百四十八條第一項定有明文；又權利之行使，是否以損害他人為主要
    目的，應就權利人因行使權利可得之利益，與他人及國家社會因其行使權利所受
    之損失，比較衡量定之，倘其行使權利所得之利益極少，而他人及國家社會所受
    之損失甚大者，非不得視為以損害他人為主要目的，此乃權利社會化之基本內涵
    所必然之解釋，最高法院七十一年台上字第七三七號判例意旨可資參照。查本件
    兩造房屋係由被上訴人先行興建，復由上訴人搭於被上訴人房屋牆垣興建建物，
    另複丈測得逾界部分乃兩造間牆垣等節，雙方均無異詞，準此，上訴人現請求被
    上訴人拆除其未搭著部分之被上訴人房屋逾界牆垣，而保有其坐落於自己土地上
    搭建被上訴人牆垣部分之建物，其主張顯已損害他人為主要目的。（三）上訴人
    所有之土地公告現值每平方公尺為新台幣二萬五千元，被上訴人因拆除越界部分
    建物，尚須重新舖設樓面及牆垣，所須支出之費用，顯逾此數目。此外上訴人一
    再陳稱房屋漏水乃是被上訴人越界建築之結果，然上訴人並無提出任何證據以實
    其說，且被上訴人拆屋後，庇護上訴人建物之面積減少，有可能更容易漏水，與
    上訴人之主張有所違背。故兩造利害相權，以被上訴人及國家社會整體資源之耗
    費，遠逾上訴人所得保護之利益，故上訴人請求被上訴人拆屋還地，實有權利濫
    用之情事，故其本件之訴，自難允之，是應予駁回。
四、綜上所述，本件上訴人主張本於所有權請求被上訴人拆屋還地，顯權利濫用之情
    形，自屬無據，為無理由，不應准許。原審為上訴人敗訴之判決，並無不合。上
    訴意旨指摘原判決不當，求予廢棄改判，為無理由，應予駁回。
五、本件事證明確，兩造其餘攻擊防禦方法及舉證，核與判決之基礎無影響，毋庸一
    一論列，併此敘明。
據上論結，本件上訴為無理由，依民事訴訟法第四百三十六條之一第三項、第四百四
十九條第一項、第七十八條，判決如主文。
中　　　華　　　民　　　國　　九十一　　年　　　一　　　月　　　二十二　日
                                    臺灣桃園地方法院民事第一庭
~B審判長法官　郭琇玲
~B　　　法官　黃若美
~B　　　法官　張益銘
右正本證明與原本無異
不得上訴
中　　　華　　　民　　　國　　九十一　　年　　　一　　　月　　二十二　　日
~B　　　法院書記官　卓清和
